【裁判字號】    94,訴,2209
【裁判日期】    950412
【裁判案由】    槍砲彈藥刀械管制
【裁判全文】
臺灣板橋地方法院刑事判決              94年度訴字第2209號
公  訴  人  臺灣板橋地方法院檢察署檢察官
被      告  甲○○
選任辯護人  陳正旻律師
上列被告因違反槍砲彈藥刀械管制條例案件，經檢察官提起公訴
（94年度偵字第14075 號），本院判決如下：
    主  文
甲○○共同未經許可，持有可發射子彈具有殺傷力之改造槍枝，
累犯，處有期徒刑肆年陸月，併科罰金新臺幣壹拾貳萬元，罰金
如易服勞役，以銀元參佰元即新臺幣玖佰元折算壹日。扣案之具
殺傷力之仿FN廠一九一Ｏ型半自動手槍製造之改造金屬玩具手槍
壹枝（含彈匣壹個，槍枝管制編號0000000000號）、
具直徑約七點七九mm金屬彈頭之土造子彈參顆、具直徑約七點九
七mm金屬彈頭之土造子彈壹顆，均沒收。
    事  實
一、甲○○前曾因妨害風化案件，經臺灣臺北地方法院於民國九
    十二年十二月五日以九十二年度簡字第三八六六號判處有期
    徒刑四月確定，於九十三年一月十六日易科罰金執行完畢，
    詎仍不知悔改，明知可發射金屬子彈具有殺傷力之槍砲及可
    供該槍枝使用具有殺傷力之子彈，係槍砲彈藥刀械管制條例
    所列管之槍枝及彈藥，非經中央主管機關內政部許可，不得
    持有。竟未經許可，基於持有其他可發射子彈具有殺傷力之
    手槍及子彈之犯意，於九十四年六月間某日，在臺中市○○
    路○○道，向一名不詳姓名年籍之成年人士，以新臺幣四萬
    元之代價，購入具殺傷力之仿FN廠一九一○型半自動手槍製
    造之金屬玩具手槍，換裝土造金屬槍管改造而成之改造手槍
    一枝（含彈匣一個，槍枝管制編號0000000000號
    ）及均具殺傷力，具直徑約七點七九mm金屬彈頭之土造子彈
    四顆、具直徑約七點九七mm金屬彈頭之土造子彈二顆、具直
    徑約七點九三mm金屬彈頭之土造子彈一顆、口徑約○點三○
    吋制式子彈一顆，而持有之。嗣於九十四年八月二十日，甲○○攜帶上開改造手槍、子彈，駕駛車牌號碼ＳＤ—三○七
    ○號自小客車搭載丁○○（起訴書載為林永欽），與丁○○
    基於持有其他可發射子彈具有殺傷力之手槍及子彈之犯意聯
    絡，共同持有上開改造手槍、子彈，於同日二十一時三十分
    許，在行經國道一號高速公路南向三三點九公里處時，因該
    車後車燈不亮，為警趨前盤檢時，發覺甲○○於車內置有安
    非他命一包（毛重一點八公克）、吸食工具一組後，將甲○○及丁○○逮捕，進而查獲，並扣得上開改造手槍、子彈、
    安非他命一包（毛重一點八公克）、吸食工具一組等物（違
    反毒品防制管制條例部分，由檢察官另案偵辦）。
二、案經國道公路警察局第一警察隊報告臺灣板橋地方法院檢察
    署檢察官偵查起訴。
    理  由
一、訊據被告甲○○固不否認於上揭時、地，與自稱「林永欽」
    之丁○○為警盤查而查獲，同時在車牌號碼ＳＤ—三○七○
    號自小客車上起出被告所有之上開安非他命一包、吸食器一
    組，經警要求下車盤查時，經警員在被告及丁○○身側查獲
    扣案之改造手槍一支，子彈八發等情，惟矢口否認有何持有
    扣案之上開手槍一支，子彈八發犯行。辯稱：案發當天伊遇
    到認識一個月的丁○○，丁○○要求伊載送到中壢，後來在
    高速公路上，警察要攔的時候，丁○○要伊衝，不要停車受
    檢，但是伊認為警察就是因為伊車子的後燈不亮，才會攔伊
    ，所以伊覺得警察攔查的事沒有什麼關係，伊當天沒有帶駕
    照及身分證件，只有行照放在車上，警察問伊姓名，也有按
    電腦查詢，警察說伊的戶口沒有遷，要趕快遷就沒有關係了
    ，伊當時人在駕駛座上，丁○○坐伊旁邊，後來伊主動跟警
    察說後燈不亮，伊換一下保險絲就好了，因為伊弄了好幾次
    ，所以伊知道是保險絲壞掉，當時丁○○就一直坐在駕駛座
    旁邊，還叫伊趕快蓋下引擎蓋就可以衝走了，他要一個人衝
    走，當時警察沒有去管丁○○，後來警察看伊車子後座雜物
    一大堆，警察看了一下發現沒什麼，就叫伊打開後行李箱，
    打開之後，另外一名警察繞到駕駛座要幫伊熄火，結果看到
    座墊下有安非他命和吸食器，伊當時人在駕駛座外面，警察
    看到那個吸食器就問是誰的，伊就說是伊的，實際上也是伊
    的，安非他命也在吸食器裡面，也是伊的，當天伊是在當天
    中午的時候吸用安非他命，警察就叫伊站到路邊護欄那邊，
    也叫丁○○出來，丁○○出車外之後，警察叫伊和丁○○背
    對護欄兩人站在一起，兩人大約隔一個人的距離，是站在伊
    的車頭前方，然後丁○○就忽然間往後面丟了一個東西，是
    裝在黑色襪子，沒有丟多遠，只有三臺尺的距離，而且就伊
    看的情形，丁○○好像是從後腰掏出那個東西往後丟，因為
    丁○○丟的不遠，警察就去撿起來，然後從襪子裡面找出扣
    案的槍，那把槍是用一隻襪子套住而已，警察就用警槍指住
    伊們叫伊們蹲下不能動，後來警察就上來將伊們的手銬在後
    面，然後就找拖吊車將伊的車拖回隊上，回隊上的路上，丁○○就說要伊扛罪，他說沒有什麼事情，就要伊扛，伊才在
    警詢、偵查中承認上開扣案之槍、彈都是伊所有，事實上當
    時是在頂罪云云。惟查：
  (1)被告上揭犯罪事實，業經被告於警詢、偵查中之自白不諱，
    並有扣案之仿FN廠一九一○型半自動手槍製造之金屬玩具手
    槍，換裝土造金屬槍管改造而成之改造手槍一枝（槍枝管制
    編號0000000000號）及具直徑約七點七九mm金屬
    彈頭之土造子彈四顆、具直徑約七點九七mm金屬彈頭之土造
    子彈二顆、直徑約七點九三mm金屬彈頭之土造子彈一顆、口
    徑約○點三○吋制式子彈一顆、上開槍、彈之照片二張、國
    道公路警察局第一警察隊扣押物品目錄表一紙在卷可稽。而
    上開為警查獲之改造手槍及子彈，經送請內政部警政署刑事
    警察局鑑驗結果，認定：送鑑改造手槍壹枝（槍枝管制編號
    0000000000），認係由仿FN廠一九一○型半自動
    手槍製造之金屬玩具手槍，換裝土造金屬槍管改造而成之改
    造手槍，機械性能良好，可擊發適用之子彈，認具殺傷力。
    送鑑子彈八顆鑑定情形如下：四顆，認均係具直徑約七點
    七九mm金屬彈頭之土造子彈，經採樣壹顆試射，可擊發，認
    具殺傷力、二顆，認均係具直徑約七點九七mm金屬彈頭之
    土造子彈，採樣壹顆試射，可擊發，認具殺傷力、一顆，
    認係具直徑約七點九三mm金屬彈頭之土造子彈，經實際試射
    ，可擊發，認具殺傷力、一顆，認係口徑○點三○吋制式
    子彈，經實際試射，可擊發，認具殺傷力等情，亦有該局九
    十四年八月二十二日刑鑑字第○九四○一二八二三八號槍彈
    鑑定書在卷可憑，足為被告前揭自白之佐證。
  (2)被告嗣後翻異前供，辯解如上，然被告前有毒品前科，有臺
    灣高等法院被告前案紀錄表在卷可稽，對於施用毒品係犯罪
    行為，自無不知之理，既自承甫於經警查獲當日中午施用第
    二級毒品安非他命，且攜有吸食器及安非他命，竟稱對於警
    員盤查毫無畏懼，坦然停車受檢，乃拒絕丁○○加速逃逸之
    提議，認為毫無關係乙節，已屬悖於常情，難謂非故示無辜
    ，欲全盤諉過於丁○○之飾詞，已難逕信無疑；再以被告於
    供述當日為警查獲前後之情節觀之，其就當日何以要代丁○○租車、當日要找丁○○拿錢，何以未拿，反而依丁○○之
    要求再行開車載送丁○○南下中壢、當時是否知悉自稱林永
    欽之丁○○使用假證件、其真實身分、丁○○要求代為扛罪
    之時間究係在停車受檢前、丟槍後經警發覺，蹲在高速公路
    上等待支援警員到達時，抑或是與丁○○共同被帶回警察隊
    時、經警查獲之過程暨為何要代丁○○扛罪之動機等節，竟
    均供述反覆、支吾其詞（九十四年十一月四日準備程序筆錄
    ），又顯非因記憶不清所致，所述顯非無隱，尚難採信。
  (3)證人即查獲被告之警員乙○○證稱：案發當日因被告駕駛之
    車牌號碼ＳＤ—三○七○號自小客車車尾燈不亮，影響行車
    安全，因此將被告攔下，當時向駕駛人即被告索閱證件，並
    告知被告後車尾燈不亮，然後查證被告的身分證時，發現被
    告是失蹤人口，就請被告和警員回警局要撤銷失蹤人口，製
    作訊問筆錄，請被告開車和伊一起回警局的時候，被告就開
    始緊張，被告就請乘客林永欽（按即丁○○，下同）要開車
    先離去，被告一開始並沒有緊張，被告是伊要請他和林永欽
    回警局的時候，被告就催促林永欽去看被告的母親，伊是因
    為被告有這樣的動作，所以認為被告有緊張，因為林永欽是
    被告的朋友，而被告要求林永欽先到醫院，當時位置是在汐
    止，但被告和林永欽是在南下的車道，被告還要求林永欽看
    完被告之母之後，再回汐止我們隊上來接他，是繞了一大圈
    ，不合常理，而且警員只是要替被告撤銷失蹤人口的案子，
    被告無緣無故這麼著急，所以伊才起疑心，懷疑該車是否有
    問題，又伊攔停被告，被告下車以後，林永欽當時坐在駕駛
    座旁之右前座，就故作鎮定的看著車上的ＶＣＤ螢幕，都沒
    有反應，也沒有下車，但通常碰到這種情況，乘客都會下車
    看看是怎麼回事，所以伊就認為林永欽的反應異於常情，就
    以手電筒照射該車車內，發現後座疑有安非他命吸食工具，
    就會同被告並徵得被告的同意，檢視車內，發現安非他命吸
    食工具及安非他命，就以現行犯將被告及林永欽逮捕，並請
    林永欽下車，並就和小隊長丙○○至巡邏車請求支援，伊負
    責現場警戒，被告當時和林永欽銬在一起，蹲在路旁，後來
    伊沒有看到林永欽拿出東西，但是有看到林永欽拿東西往後
    丟，當時他們二人是被告的左手和林永欽的右手銬在一起，
    兩人都是面向路面，並排著蹲在一起，伊當時距離他們一、
    二公尺，就大約站在他們二人的正前方面對他們，當時伊看
    到林永欽用左手的向身後丟東西的動作，伊就等丙○○小隊
    長請求支援回來的時候，到被告身旁盤查，發現一包以襪子
    包住的槍械及子彈，就帶回警局依法偵辦，現場有馬上盤問
    他們該包槍彈是何人所有，被告就稱是他所有。被告承認那
    些槍彈是他的時候，並無表現出害怕或是被脅迫的異狀等情
    ，被告就是回答「是我的」，在現場被告只有很簡單的回答
    是他的（九十四年十二月二日審判筆錄）。證人丙○○證稱
    ：當時因為被告所駕駛車輛後車燈不亮，將被告攔下來之後
    ，就用小電腦查詢，發現被告是失蹤人口，就請被告和同車
    的乘客跟警員回分隊，乘客就說他趕著要回桃園，被告也神
    色慌張，被告他們二人當時都很想要趕快離開，伊是從他們
    的言談之中感覺到的，因為警員要他們回警局作筆錄，他們
    就說不用，要趕快走，被告他們二人都有講，被告說要送那
    名乘客到桃園，那名乘客也說他家有事情，要趕回去。伊用
    手電筒照一下車內，發現後座有一包塑膠袋裝的東西，就叫
    被告拿出來看一下，結果裡面是安非他命的吸食工具，於是
    另外一名員警乙○○就將被告和乘客二人控制在車外，伊就
    到車內去找看看有無其他東西，結果在駕駛座底下，查獲安
    非他命，於是乙○○警員就把被告和乘客二人銬住，伊就到
    警車上請求支援，後來聽到乙○○警員在大聲說「那是什麼
    東西」，結果在被告和乘客二人蹲下來的地方，發現有用襪
    子包著的改造手槍，於是等支援來之後，就把人和車帶回刑
    事組。在押解被告及林永欽回隊部過程中，伊坐在他們二人
    旁邊，被告及林永欽應該沒有在車上或分局作交談，且到了
    分隊之後，被告及林永欽是分別由不同的警員製作筆錄等情
    （同前審判筆錄）。依證人乙○○、丙○○前述證述情節，
    被告既於警員發覺丟棄扣案槍、彈時，即刻承認該槍、彈為
    其所有，已難認被告係於丟棄槍、彈，經警察覺並控制行動
    後，或經警解送回隊部過程中，始與丁○○達成扛罪之謀議
    ；再依證人乙○○、丙○○均一致證稱被告及丁○○於甫經
    警攔查時，即有異常之舉、表現惶恐不安乙節，亦可知被告
    所稱坦然停車受檢云云，並無可信，而被告及丁○○就婉拒
    與警員同往警局之意顯有默契，亦顯示二人就車上有不欲警
    員查知之物早屬明知，從而即令嗣後扣案槍、彈係由丁○○
    伺機丟出，然仍無從執此排除被告就扣案槍、彈之持有關係
    ，被告與丁○○係共同持有扣案槍、彈，已屬灼然。至本院
    依職權查明係丁○○冒名林永欽應訊，且丁○○於警詢、偵
    查中一再否認就扣案槍、彈知情，復經被告於警訊、偵查中
    亦附和稱丁○○並不知情云云，因而丁○○部分未由檢察官
    偵查、起訴，嗣後則逃匿無蹤，經傳喚未到庭（另案由臺灣
    高雄地方法院通緝中，迄未歸案，有丁○○臺灣高等法院前
    案紀錄表在卷可稽），僅以被告前揭辯詞，仍無從建構合理
    懷疑而推翻前揭積極證據，自不得僅因丁○○未到庭而脫免
    罪責，應予指明。
  (4)綜據前述，被告嗣後翻異前供，所辯不足採信。本案事證已
    臻明確，被告犯行洵堪認定，自應依法論科。至被告暨辯護
    人聲請再次傳訊證人丁○○，並將被告送交測謊等節，惟丁○○經本院二度傳喚未到庭，迄今仍在通緝中，業如前述，
    已無再次傳訊之必要，又被告之測謊，本不得單獨作為認定
    被告有無犯罪之佐證，而本案自案發後時隔已久，測謊之正
    確性亦屬有疑，且前揭對被告有利、不利之積極證據既已認
    定並論述如前，已無再對被告實施測謊之必要，均附此敘明
    。
二、核被告所為，係犯槍砲彈藥刀械管制條例第八條第四項之未
    經許可持有其他可發射金屬或子彈具有殺傷力之改造槍枝罪
    、同條例第十二條第四項之未經許可持有子彈罪。被告與丁○○間，就上揭九十四年八月二十日持有槍、彈之犯行，有
    犯意聯絡、行為分擔，為共同正犯。被告未經許可同時持有
    上開具殺傷力之改造手槍、上開子彈，係以一行為觸犯二罪
    名，為想像競合犯，應依刑法第五十五條之規定，從一重之
    未經許可寄藏改造手槍罪論處。起訴書漏論丁○○為共同正
    犯部分，應予補充，附此敘明。被告前曾因妨害風化案件，
    經臺灣臺北地方法院於九十二年十二月五日以九十二年度簡
    字第三八六六號判處有期徒刑四月確定，於九十三年一月十
    六日易科罰金執行完畢，其於有期徒刑執行完畢後，五年內
    再犯本案有期徒刑以上之罪，為累犯，應依刑法第四十七條
    之規定加重其刑。爰審酌被告前有賭博、妨害風化、毒品等
    多次前科，素行不佳，持有具殺傷力之玩具改造手槍、土造
    及制式子彈，對他人生命、身體、財產及社會治安構成嚴重
    潛在威脅，經查獲後猶反覆辯詞，更為共犯隱匿犯行，未見
    悔意，本院因此認為，被告固無據實陳述之義務，然其缺乏
    為自己偏差行為負責之態度，自應施以相當之刑罰，以為矯
    正，兼衡其犯罪手段、智識程度等一切情狀，量處如主文所
    示之刑，並就併科罰金部分諭知易服勞役之折算標準。
三、扣案之具殺傷力之仿FN廠一九一○型半自動手槍製造之金屬
    玩具手槍，換裝土造金屬槍管改造而成之改造手槍一枝（槍
    枝管制編號0000000000號）為違禁物，不問屬於
    犯人與否，應依刑法第三十八條第一項第一款規定宣告沒收
    。次查扣案原具殺傷力，具直徑約七點七九mm金屬彈頭之土
    造子彈一顆、具直徑約七點九七mm金屬彈頭之土造子彈一顆
    、具直徑約七點九三mm金屬彈頭之土造子彈一顆、口徑約○
    點三○吋制式子彈一顆，業於鑑定時經實際試射、擊發而失
    其效用，彈內火藥部分兼已滅失（見內政部警政署刑事警察
    局九十四年八月二十二日刑鑑字第○九四○一二八二三八號
    槍彈鑑定書），已非屬違禁物，故不予宣告沒收；其餘具殺
    傷力，具直徑約七點七九mm金屬彈頭之土造子彈三顆、具直
    徑約七點九七mm金屬彈頭之土造子彈一顆，則屬違禁物，應
    依刑法第三十八條第一項第一款規定宣告沒收。
四、丁○○涉嫌共同持有本案槍、彈，嗣後冒名應訊，又被告於
    偵查中就丁○○對扣案槍、彈不知情乙節為不實陳述，並於
    供後具結，分別所涉犯行既均未經起訴，本院無從審酌，應
    由檢察官另行偵查，附此敘明。
據上論斷，應依刑事訴訟法第299 條第1 項前段，槍砲彈藥刀械
管制條例第8 條第4 項、第12條第4 項，刑法第11條前段、第28
條、第55條、第42條第2 項、第38條第1 項第1 款，罰金罰鍰提
高標準條例第2 條，現行法規所定貨幣單位折算新臺幣條例第2
條，判決如主文。
本案經檢察官靳開聖到庭執行職務。
中    華    民    國    95    年    4     月    12    日
                    刑事第六庭  審判長法?官  王屏夏
???????????????????法?官?彭全曄
???????????????????法?官?王偉光
以上正本證明與原本無異
如不服本判決應於送達後10日內向本院提出上訴狀
                             ???   書記官  陳怡君
中    華    民    國    95    年    4     月    17    日
附錄本案論罪科刑法條全文：
槍砲彈藥刀械管制條例第八條：
未經許可，製造、販賣或運輸鋼筆槍、瓦斯槍、麻醉槍、獵槍、
空氣槍或第四條第一項第一款所定其他可發射金屬或子彈具有殺
傷力之各式槍砲者，處無期徒刑或五年以上有期徒刑，併科新臺
幣一千萬元以下罰金。
未經許可，轉讓、出租或出借前項所列槍枝者，處五年以上有期
徒刑，併科新臺幣一千萬元以下罰金。
意圖供自己或他人犯罪之用，而犯前二項之罪者，處無期徒刑或
七年以上有期徒刑，併科新臺幣一千萬元以下罰金。
未經許可，持有、寄藏或意圖販賣而陳列第一項所列槍枝者，處
三年以上十年以下有期徒刑，併科新臺幣七百萬元以下罰金。
第一項至第三項之未遂犯罰之。
槍砲彈藥刀械管制條例第十二條
未經許可，製造、販賣或運輸子彈者，處一年以上七年以下有期
徒刑，併科新臺幣五百萬元以下罰金。
未經許可，轉讓、出租或出借子彈者，處六月以上五年以下有期
徒刑，併科新臺幣三百萬元以下罰金。
意圖供自己或他人犯罪之用，而犯前二項之罪者，處三年以上十
年以下有期徒刑，併科新臺幣七百萬元以下罰金。
未經許可，持有、寄藏或意圖販賣而陳列子彈者，處五年以下有
期徒刑，併科新臺幣三百萬元以下罰金。
第一項至第三項之未遂犯罰之。


司法院資訊處製作；財團法人民間司法改革基金會備份。
